【裁判字號】    98,易,2693
【裁判日期】    981217
【裁判案由】    詐欺
【裁判全文】
臺灣臺北地方法院刑事判決              98年度易字第2693號
公  訴  人  臺灣臺北地方法院檢察署檢察官
被      告  甲○○
            己○○
            丙○○
            戊○○
            庚○○
上列被告等因詐欺案件，經檢察官提起公訴（97年度偵字第1221
3、15217號），被告等於準備程序期日均就被訴事實均為有罪之
陳述，本院合議庭裁定由受命法官獨任進行簡式審判程序，本院
判決如下：
    主  文
甲○○幫助意圖為自己不法之所有，以詐術使人將本人之物交付
，處有期徒刑貳月，如易科罰金，以新臺幣壹仟元折算壹日。緩
刑貳年。
己○○幫助意圖為自己不法之所有，以詐術使人將本人之物交付
，處有期徒刑貳月，如易科罰金，以新臺幣壹仟元折算壹日。緩
刑貳年。
丙○○幫助意圖為自己不法之所有，以詐術使人將本人之物交付
，處有期徒刑貳月，如易科罰金，以新臺幣壹仟元折算壹日。緩
刑貳年。
戊○○幫助意圖為自己不法之所有，以詐術使人將本人之物交付
，累犯，處有期徒刑月，如易科罰金，以新臺幣壹仟元折算壹
日。
庚○○幫助意圖為自己不法之所有，以詐術使人將本人之物交付
，處有期徒刑貳月，如易科罰金，以新臺幣壹仟元折算壹日。緩
刑貳年。
    事  實
一、戊○○前因毒品案件，經高雄地方法院以93年度訴字第2904
    號判處有期徒刑10月確定，並於民國94年11月21日執行完畢
    出監；復又因毒品案件，經同院以95年度訴字第1853號判處
    有期徒刑9月確定，而於96年5月8日執行完畢出監。而甲○○、己○○、丙○○、戊○○、庚○○均明知社會上詐欺案
    件層出不窮，並可預見將自己個人資料，或以自己名義所申
    辦之行動門號，或以自己名義申設之銀行帳戶之存摺簿、金
    融卡及密碼等交付予他人使用，恐遭利用作為幫助詐欺集團
    用以詐騙他人財物匯款使用，竟均分別基於幫助他人詐欺取
    財之不確定故意，分別於附表所示之時、地，將渠等之個人
    身分證影本，或以自己名義申設之行動電話門號之SIM卡，
    或帳戶之存摺簿、提款卡及密碼等（詳如附表），交付予真
    實姓名年籍不詳之詐欺集團成員使用。嗣該詐欺集團成員取
    得上開帳戶後，即共同基於意圖為自己不法所有之犯意聯絡
    ，先於雅虎奇摩拍賣網站刊登「赤馬外匯車BMW325  I運動
    版$73500（到港價格/未報關）」
    之虛偽交易訊息，並登載有「赤馬專線：00-0000000（係以
    蔡宏昇名義申請，業經另案判決確定）、0000000000（即甲○○所申設之行動電話門號）」，而為下列之詐欺行為：
    （一）丁○○於民國97年1月8日，在其位於臺北市中正區○○○路1段80號3樓之住處，以電腦連結至雅虎奇摩拍
          賣網站，瀏覽前揭訊息後，即以所刊載之00-0000000
          號電話號碼與自稱「林志彬」真實姓名年籍不詳之詐
          欺集團成員聯繫，「林志彬」向丁○○佯稱因系爭車
          輛尚未報關，乃約定交易價格為新臺幣（下同）142
          萬元，並要求丁○○先行支付3萬元之訂金，致陳文
          福陷於錯誤，而於同年月11日至位於臺北市○○○路
          之華泰銀行南門分行，臨櫃匯款至游美鳳（已另案判
          決確定）所申設之國泰世華銀行北新分行之帳戶內。
          嗣於同年月31日，「林志彬」接續以己○○名義所申
          請之0000000000行動電話門號聯繫丁○○，佯稱系爭
          車輛業已送抵臺灣，然為報關之故，丁○○需先行匯
          款交易價格二分之一即72萬元，並表示將會寄送存摺
          簿、提款卡、印章等物予丁○○，俟丁○○收受存摺
          簿等物後，再將二分之一之價金匯入指定之丁○○之
          渣打銀行中壢分行帳戶內，致丁○○陷於錯誤，先於
          97  年2月1日11時30分許，前往「空軍一號」客運臺
          北縣三重站領取丙○○所寄送之包裹二件，其一以國
          泰世華銀行干城分行牛皮紙袋包裝【內含印章1枚、
          新竹國際商業銀行中壢分行（嗣因與渣打國際商業銀
          行合併，改制為渣打銀行中壢分行）帳戶之存摺簿、
          提款卡及密碼0728】，另其一則以普通信封包裝【含
          印章1枚及密碼2468】，嗣丁○○接獲丙○○所申設
          帳戶之存摺簿等物，再於同日12時45分許，至位於臺
          北市○○○路○段80號之華泰銀行南門分行，臨櫃匯
          款1萬元至丙○○之渣打銀行中壢分行帳戶內，再行
          至渣打銀行建國分行以臨櫃提款方式領出前開1萬元
          ，丁○○因此相信詐欺集團所交付之丁○○之帳戶係
          置於其監督持有中，乃不疑有他，又於同日至渣打銀
          行永和分行，以臨櫃存款之方式，存入36萬元至李坤
          成所申設之渣打銀行中壢分行帳戶內，惟旋即遭提領
          一空。丁○○發現上情，速與「林志彬」聯繫，「林
          志彬」表示將確認後再行回報，惟其後「林志彬」即
          無法聯繫，丁○○始悉受騙。
    （二）乙○○於97年1月3日，在其位於臺北市松山區○○○
          路5段188號7樓之公司內，以電腦連結至雅虎奇摩拍
          賣網站，瀏覽前揭訊息後，即以所刊載之0000000000
          號電話號碼與自稱「林志彬」真實姓名年籍不詳之詐
          欺集團成員聯繫，乙○○向「林志彬」表示欲尋購
          BMW  M3款式之車輛，於同年月7日，「林志彬」以電
          子郵件通知乙○○業已尋得該款車輛，約定以101萬
          元價格交易，惟乙○○須先行匯款更改車身資料，待
          完工後再補作資金流向證明，即由乙○○匯款89萬元
          至「林志彬」指定之帳戶內，乙○○再將之領出，嗣
          將來辦理車籍移轉登記後，乙○○始需繳付價金101
          萬元，致乙○○陷於錯誤，先於97年1月17日，自其
          個人永豐銀行西松分行帳戶匯款43500元，至戊○○
          所申設之合作金庫灣內分行帳戶，供作更改車身資料
          之費用；復又於同年月31日，自其個人臺灣銀行中崙
          分行帳戶匯款89萬元，至庚○○所申設之臺灣銀行潭
          子分行帳戶內，供作為資金流向證明，惟旋即遭提領
          一空，乙○○始獲悉受騙。
二、案經臺北市政府警察局中山第二分局、臺北縣政府警察局淡
    水分局報由臺灣臺北地方法院檢察署檢察官偵查起訴。
    理  由
壹、程序方面：
    按本件被告甲○○、己○○、丙○○、戊○○、庚○○所犯
    均係死刑、無期徒刑、最輕本刑為3年以上有期徒刑以外之
    罪，渠等於準備程序就前揭被訴事實為有罪之陳述，經本院
    告知簡式審判程序之旨，並聽取其與公訴人之意見後，本院
    認無不得或不宜改依簡式審判程序進行之處，爰依刑事訴訟
    法第273條之1第1項，裁定本件由受命法官獨任進行簡式審
    判程序，合先敘明。
貳、實體方面
一、上開犯罪事實，業據被告甲○○、己○○、丙○○、戊○○
    、庚○○等於本院準備程序中供承不諱，且經證人即告訴人
    丁○○、乙○○（見臺灣臺北地方法院檢察署97年度偵字第
    12213號卷，下稱偵卷一，第18頁至第20頁；97年度偵字第
    15217號卷，下稱偵卷二，第23頁至第24頁）於警詢中證述
    明確，並有證人許聖淑、詹智荃、詹子明於偵查中之證詞（
    見偵卷二第58頁、第70頁、第75頁至第76頁、第108頁至第
    109頁、第140頁至第141頁）、雅虎奇摩拍賣網站下載網頁
    、華泰銀行跨行匯款回單2紙、丙○○之新竹銀行中壢分行
    帳戶之存摺簿影本、存簿密碼及提款卡、丙○○之印章印文
    2枚、丙○○所寄送包裹之牛皮紙袋影本、信封影本各1紙、
    渣打國際商業銀行股份有限公司中壢分行渣打商銀中壢字第
    09700041號函附之丙○○開戶資料暨帳戶明細表、00000000
    00行動電話門號之申請人資料、0000000000行動電話門號之
    申請人資料、遠傳電信股份有限公司之行動電話/第三代行
    動電話服務申請書影本及行動電話號碼可攜服務申請書影本
    各1紙、合作金庫商業銀行灣內分行合金灣存字第097000147
    2號函附之開戶資料及交易資料查詢單、臺灣銀行潭子分行
    潭子營字第0975000275 1號函附之開戶資料及存摺往來交易
    明細查詢單、臺灣銀行提款卡（卡號為000000000000）、超
    峰快遞收送貨單1紙（自稱林志彬之人寄送予乙○○）、庚○○之臺灣銀行帳戶之存摺簿影本、臺灣銀行無摺存入憑條
    存根影本1紙、永豐銀行匯款委託書影本1紙、電子郵件影本
    2紙、BMW M3款式車輛相片影本1紙、車輛施工維修保價單影
    本1紙、戊○○所申設之合作金庫帳戶之開戶資料暨交易資
    料查詢單等件在卷可稽，足證被告等任意性之自白與事實相
    符，是以，本件事證明確，被告等犯行洵堪認定，均應予依
    法論科。
二、按個人身分證、或以個人名義申請之行動電話門號、金融存
    款帳戶、存摺及金融卡等，均屬於個人私密資料或財產權益
    ，其專屬性、私密性極高，除非本人或與本人至為密切之關
    係者，難認有何理由可自由使用私人之資料、或以私人名義
    申請之行動電話門號，或帳戶、存摺及金融卡，一般人亦均
    應有妥善保管上開物件，防止被他人冒用之認知。且邇來詐
    欺集團犯案每每利用人頭，使用他人資料或他人名義申請之
    行動電話門號、帳戶為渠等之犯罪工具，若任意提供自己私
    人資料、行動電話門號、帳戶及其相關物件資料予不明人士
    使用，恐將有遭他人作為犯罪時之不法使用，此應為有相當
    智識程度之人所得認識，是以，本件被告等人任意交付個人
    身分證影本，或以自己名義申請之行動電話門號SIM卡，或
    以自己名義申設之銀行帳戶之存摺簿、提款卡及密碼予不詳
    之人使用，甚至有收取對價者，即有幫助他人詐欺取財犯罪
    之不確定故意甚明。惟被告等僅提供幫助他人詐欺取財犯行
    之助力，尚無以自己實施詐欺取財犯罪之意思，而與他人有
    詐欺取財犯罪之犯意聯絡，或被告等有直接參與詐欺取財犯
    罪構成要件行為之分擔情事，均非共同正犯。從而，核被告
    等所為，均係犯刑法第30條第1項、第339條第1項幫助詐欺
    取財罪。又被告等均係以幫助之意思，參與構成要件以外之
    行為，為幫助犯，爰依刑法第30第2項規定，依正犯之刑減
    輕其刑。另被告甲○○以一幫助詐欺取財之行為，幫助不詳
    之人詐欺集團成員詐騙丁○○、乙○○等2人，侵害2人之財
    產法益，為想像競合犯，應從一重之幫助詐欺取財罪處斷。
    又按幫助犯係從犯，係從屬於正犯而成立，刑法上既無「共
    同幫助」之情，當亦無「幫助共同」可言，則被告等所幫助
    之詐欺集團成員相互間，就上開詐欺取財犯行，縱有犯意聯
    絡及行為分擔，均為共同正犯，亦無須論以被告等有幫助共
    同詐欺取財之必要，附此敘明。另被告戊○○有如犯罪事實
    欄所載之前案紀錄，此有臺灣高等法院被告前案紀錄表在卷
    可按，被告戊○○於受有期徒刑之執行完畢後，5年以內故
    意再犯有期徒刑以上之罪，為累犯，應依刑法第47條第1項
    規定加重其刑。爰審酌被告甲○○、己○○、丙○○、庚○○等人均無前科，此有臺灣高等法院被告前案紀錄表各乙份
    在卷可稽，素行尚佳，然被告等人竟僅因貪圖小利，便提供
    上開個人分證影本、行動電話門號SIM卡或銀行帳戶之存摺
    、金融卡及對應密碼等供他人為詐欺取財犯罪使用，影響社
    會正常交易安全，增加被害人尋求救濟之困難，並使犯罪之
    追查趨於複雜，惟念及暨被告等人之智識程度、犯罪後終坦
    認犯行，知所悔悟，犯後態度尚稱良好等一切情狀，分別量
    處如主文所示之刑，並均依刑法第41條第1項之規定諭知易
    科罰金之折算標準，以示懲戒。且認被告甲○○、己○○、
    丙○○、庚○○等人經此刑之宣告後，應知警惕而無再犯之
    虞，復審酌被告甲○○、庚○○、丙○○、己○○等業已分
    別繳交新臺幣3萬元之捐款予財團法人中華民國兒童福利聯
    盟文教基金會、創世社會福利基金會、財團法人喜憨兒社會
    福利基金會、內政部賑災專戶，因認暫不執行其刑為當，予
    以宣告緩刑2年，以啟自新。
三、據上論斷，依刑事訴訟法第273條之1第1項、第284條之1、
    第299條第1項前段，刑法第30條第1項前段、第2項、第339
    條第1項、第41條第1項前段，第47條第1項、第74條第1項第
    1 款，刑法施行法第1條之1，判決如主文。
本案經檢察官李彥霖到庭執行職務
中    華    民    國    98    年    12    月    17    日
                  刑事第十七庭  法  官  楊雅清
上正本證明與原本無異。
如不服本判決應於收受送達後10日內向本院提出上訴書狀，並應
敘述具體理由；其未敘述上訴理由者，應於上訴期間屆滿後20日
內向本院補提理由書（均須按他造當事人之人數附繕本）「切勿
逕送上級法院」。告訴人或被害人如對於本判決不服者，應具備
理由請求檢察官上訴，其上訴期間之計算係以檢察官收受判決正
本之日期為準。
                                書記官  吳俊龍
中    華    民    國    98    年    12    月    17    日
附錄本案論罪科刑法條全文：
中華民國刑法第339條
（普通詐欺罪）
意圖為自己或第三人不法之所有，以詐術使人將本人或第三人之
物交付者，處 5 年以下有期徒刑、拘役或科或併科 1 千元以下
罰金。
以前項方法得財產上不法之利益或使第三人得之者，亦同。
前二項之未遂犯罰之。
┌─┬────┬──────┬────────┬───┐
│  │ 行為人 │供作幫助詐欺│交付予詐欺集團使│ 代價 │
│  │        │之物        │用之時、地      │      │
├─┼────┼──────┼────────┼───┤
│1 │甲○○  │0000000000號│ 96年12月2日    │2000元│
│  │        │行動電話門號│ 花蓮縣花蓮市中 │      │
│  │        │之SIM卡     │ 華路上某處     │      │
├─┼────┼──────┼────────┼───┤
│2 │楊采雰  │個人身分證影│97年1、2月間    │無    │
│  │        │本          │高雄市楠梓區學專│      │
│  │        │            │路上某處        │      │
├─┼────┼──────┼────────┼───┤
│3 │丙○○  │渣打銀行中壢│97年1月23日     │無    │
│  │        │分行帳戶之存│桃園中壢交流道「│      │
│  │        │摺簿、提款卡│空軍一號」客運站│      │
│  │        │、網路銀行登│                │      │
│  │        │入密碼      │                │      │
├─┼────┼──────┼────────┼───┤
│4 │戊○○  │合作金庫灣內│97年1、2月間    │無    │
│  │        │分行帳戶之存│高雄市三民區「民│      │
│  │        │摺簿、提款卡│族加油站」前    │      │
│  │        │、密碼      │                │      │
├─┼────┼──────┼────────┼───┤
│5 │庚○○  │臺灣銀行潭子│97年1、2月間    │無    │
│  │        │分行帳戶之存│臺中縣潭子鄉雅潭│      │
│  │        │摺簿、提款卡│路上某處        │      │
│  │        │、密碼      │                │      │
└─┴────┴──────┴────────┴───┘

司法院資訊處製作；財團法人民間司法改革基金會備份。
